【裁判字號】    89,上訴,370
【裁判日期】    890420
【裁判案由】    妨害公務等
【裁判全文】
臺灣高等法院高雄分院刑事判決                    八十九年度上訴字第三七號
    上  訴  人  臺灣高雄地方法院檢察署檢察官
    被      告  甲○○
    選任辯護人  楊水柱
右上訴人因被告妨害公務等案件，不服臺灣高雄地方法院八十八年度訴字第二一七八
號中華民國八十八年十二月二十二日第一審判決（起訴案號：臺灣高雄地方法院檢察
署八十八年度偵字第一九二八一號、八十八年度偵字第二０八一０號、八十八年度偵
字第二一０四七號），提起上訴，本院判決如左：
      主    文
上訴駁回。
      事    實
一、甲○○為圖營利，未經主管機關許可，於民國八十八年七月二十七日、二十八日
    向不詳姓名者以每公升新臺幣（下同）七元八角（原判決誤載為二元三角，應予
    訂正）之價格購入大批柴油後，在高雄市○鎮區○○路與明正東巷一之五九號旁
    空地貨櫃屋內，設置加油器具（即加油槍二支、加油機二台及儲油槽三個），以
    公升八元六角價格出售上開柴油給不特人而經營柴油之銷售業務，嗣於八十八年
  七月三十日晚上六時四十分許，司機劉正森駕駛車號ＸＫ－一九六號曳引車在該
    貨櫃屋正欲加油時為警查獲，被扣得柴油一萬七千二百公升、加油機二台、加油
    槍二支及儲油槽三個，經警將前揭扣押物品交付甲○○保管，並由甲○○簽立保
    管切結書。惟甲○○竟基於概括犯意，以前揭公務員委託保管之物品，連續在同
    一地點銷售扣押柴油予以隱匿，於同年八月十七日晚上九時三十五分許，簡景彬
    駕駛車號ＸＫ－六八０號營業用大貨車在該處加油時為警查獲，扣得柴油約一萬
    四千公升、加油機二台（含加油槍二支）、油槽三個，再度由甲○○在扣押贓證
    物暫行交付保管證明收據簽收後保管該批扣押物品。詎甲○○收受前揭扣押物品
    後，申前同一犯意，又以前揭加油機具與柴油繼續從事銷售柴油業務，而連續隱
    匿保管之扣押柴油，嗣於八十八年八月十九日晚上七時三十分許，甲○○為蘇文
    品駕駛車號ＪＨ－五四七號大貨車加油時為警查獲，被扣得柴油一萬零四佰五拾
    公升、加油槍二支、加油機二台及儲油槽三個。
二、案經內政部警政署高雄港務警察所及警政署保安警察第二總隊第五大隊第一中隊
    報請臺灣高雄地方法院檢察署檢察官偵查起訴。
      理    由
一、右揭事實，業據上訴人即被告甲○○（下稱被告）於本院審理中供承不諱；又劉
    正森、簡景彬、蘇文品等三人分別於右揭時地向被告所有之貨櫃屋加油為警查獲
    等情，亦據劉正森、簡景彬、蘇文品於警訊供陳在卷；且前開警查扣之油品，經
    採樣送驗，結果認定為柴油，此亦有中國石油股份有限公司八十八年八月二十六
    日編號ＦＵ00000000號、八十八年九月六日編號ＦＵ00000000號、八十八年九月
    十五日編號ＦＵ00000000號檢驗報告各乙份在卷可憑，復扣押物品保管切結書、
    扣押贓物暫行交付保管證明收據、獲案所拍攝相片、油品檢驗報告單在卷可稽，
    並有柴油一萬零四佰五拾公升、加油槍二支、加油機二台及儲油槽三個扣押可資
    佐證，被告之自白核事實相符，自得採為其犯罪之證據，本件罪證明確，被告右
    揭犯行堪以認定。
二、核被告所為，係犯刑法第一百三十八條之妨害職務上掌管物品罪，及能源管理法
    第二十一條之一之未經許可經營中央主管機關指定之能源產品銷售業務罪。被告
    先後二次妨害職務上掌管物品及三次未經許可經營中央主管機關指定之能源產品
    銷售業務犯行，時間緊接，手法相同，所犯又係犯罪構成要件相同之罪，顯係各
    基於概括之犯意反覆為之，為連續犯，應依刑法第五十六條之規定各以一罪論。
    被告上開未經許可經營中央主管機關指定之能源產品銷售業務及妨害職務上掌管
    物品等二罪，係一行為犯數罪，依刑法第五十五條規定應從一重之妨害職務上掌
    管物品罪處斷。
三、原審因而適用能源管理法第二十一條之一，刑法第十一條前段、第五十六條、第
    一百三十八條、第五十五條、第七十四條第一款、第九十三條第一項、第三十八
    條第一項第二款規定，並審酌被告犯罪之動機、目的、及被告素行及犯罪後態度
    等一切情狀，爰量處有期徒刑一年。又以被告前未受有期徒刑以上刑之宣告，有
    臺灣高雄地方法院檢察署刑案資料查註紀錄表附卷可稽，認被告所受宣告刑以暫
    不執行為適當，併諭知緩刑四年，緩刑期內並付保護管束。另敘明扣案之柴油一
    萬零四百五十公升，依能源管理法第二十條之一後段規定予以宣告沒；另加油槍
    二支、加油機二台及儲油槽三個為被告所有以供犯罪所用之物，應依刑法第三十
    八條第一項第二款規定宣告沒收。經核原判決認事用法並無不合，量刑亦屬適當
    。檢察官上訴意旨，謂「被告連續銷售管制油品，犯行惡性重大，及其犯後飾詞
    狡辯，毫無悔意，顯有再犯之虞，未符緩刑要件」，指摘原判決不當；惟被告於
    本院審理中坦承犯行，並表示其未再經營油品，況被告因係基於營生而經營前開
    銷售油品業務，所為未侵害他人之權益，所犯亦非屬有違道德之犯罪；且原判決
    諭知緩刑四年，緩刑期內並付保護管束，已足以有效警惕被告，為鼓勵被告自新
    ，原判決宣告緩刑，尚屬妥適，從而檢察官之上訴，即為無理由，應予駁回。
據上論結，應依刑事訴訟法第三百六十八條，判決如主文。
本案經檢察官朱文彬到庭執行職務。
中      華      民      國    八十九    年      四      月     二十     日
                                  臺灣高等法院高雄分院刑事第四庭
                                      審判長法官  莊  鎮
                                            法官  陳啟造
                                            法官  蕭權閔
右正本證明與原本無異。
如不服本判決，應於判決送達後十日內向本院提出上訴狀，其未敘述理由者並應於提
出上訴狀後十日內向本院補提理由書（應附繕本）。
                                          書記官  陳江山
中      華      民      國    八十九    年      四      月     二十    日
附錄本判決論罪之法條：
刑法第一百三十八條
  毀棄、損壞或隱匿公務員職務上掌管或委託第三人掌管之文書、圖畫、物品，或致
  令不堪用者，處五年以下有期徒刑。
                                                                        Ｇ


司法院資訊處製作；財團法人民間司法改革基金會備份。
